臺灣高等法院臺中分院刑事判決　　　94年度交上訴字第1610號
上　訴　人
即　被　告　丁○○
　　　　　　　　　　　號
選任辯護人　李晉安　律師
上列上訴人因公共危險案件，不服臺灣苗栗地方法院93年度交訴
字第24號中華民國94年7月12日第一審判決（起訴案號：臺灣苗
栗地方法院檢察署93年度偵續字第2號），提起上訴，本院判決
如下：
    主  文
原判決撤銷。
丁○○駕駛動力交通工具肇事，致人受傷而逃逸，處有期徒刑肆
月，如易科罰金，以參佰元折算壹日。
    事  實
一、丁○○於民國91年6月21日下午2時許，在苗栗縣竹南鎮朋友
    住處飲酒，於同日晚上6時許，駕駛車牌號碼W4-9306號自用
    小客車搭載友人黃怡宜返家，沿苗栗縣後龍鎮○○路由北往
    南行駛，行經該路120之34號前時，因酒後精神不濟且車速
    過快、操控不慎而失控向左駛入對向北上車道，撞擊在北上
    車道旁聊天之林陳素鑾及乙○○，造成林陳素鑾車禍頭皮裂
    傷20公分、腹內出血、小腸破裂、休克、腦部挫傷、右肩脫
    位、右脛骨上3分之1骨折、右踝及左踝關節骨折、左蹠骨骨
    折等傷害（丁○○服用酒類不能安全駕駛動力交通工具而駕
    駛及過失傷害致重傷部分，經臺灣苗栗地方法院以91年度交
    簡上字第39號判決處有期徒刑3月、5月，定執行刑有期徒刑
    7月，得易科罰金確定，並入監服刑，於93年4月30日執行完
    畢）；乙○○右手及右腳紅腫之傷害（未據告訴）。丁○○
    見狀趕緊將方向盤往右轉，猶仍失控往右衝過南下車道，衝
    入南下車道旁萬善廟廣場，撞擊停放在該處之板車，並再往
    前擦撞停放在板車前方，於廣場前設攤販賣鹽酥雞之貨車，
    及撞擊貨車旁之販賣者丙○○，致丙○○倒地，受有背部擦
    傷及撕裂傷、左手臂、左大腿、左腳跟右小腿擦傷等傷害（
    未據告訴）。此際，丁○○所駕駛上開自用小客車已停止行
    進，詎丁○○明知自己駕車肇事，且致林陳素鑾、乙○○及
    丙○○受有傷害，竟未立即下車查看，採取適當之救護措施
    ，反倒車迅速將車駛入南下車道逃逸約50公尺後，始因良心
    不安，自覺刑責難逃而折返現場。嗣經警察抵達現場處理，
    在未察覺丁○○有肇事逃逸之犯罪事實前，丁○○主動向員
    警坦承係駕駛車輛之人且已駛離現場一段路後才折返現場，
    自首犯罪並接受裁判，惟警察僅注意酒後駕車及過失致重傷
    害部分，仍未發覺上開犯行。經林陳素鑾於92年8月28日就
    丁○○肇事逃逸部分具狀提出告訴，始由臺灣苗栗地方法院
    檢察署檢察官偵查處理。
二、案經林陳素鑾訴請臺灣苗栗地方法院檢察署檢察官偵查起訴
    。
    理  由
一、證據能力方面：
    按被告以外之人於偵查中向檢察官所為之陳述，除顯有不可
    信之情況者外，得為證據，刑事訴訟法第159條之1第2項定
    有明文。告訴人林陳素鑾、證人乙○○、林文忠、丙○○及
    黃怡宜在檢察官偵查中所為之陳述，並無「顯有不可信」之
    情形，自得作為證據；此外，被告對於苗栗縣政府警察局道
    路交通事故調查報告表、診斷證明書及照片、告訴人林陳素
    鑾、證人乙○○、林文忠、丙○○及黃怡宜之警詢筆錄等證
    據之證據能力，均無爭執，依法自得作為證據，合先敘明。
二、訊據上訴人即被告丁○○（以下稱被告）於本院審理中，對
    於上揭時、地酒後駕駛車號W4-9306號自用小客車不慎撞擊
    被害人林陳素鑾、乙○○及丙○○，並造成其3人因此受有
    傷害，且於最後撞擊丙○○後猶未立即停車查看，仍繼續行
    駛一段距離後才折返現場等事實，已經認罪。並據告訴人林
    陳素鑾於警詢及偵查中指訴歷歷，且經證人乙○○、丙○○
    、林文忠分別於警詢及偵查中證述甚詳。而被告肇事後並未
    立即停車而係駛離現場一段距離後才返回等情，亦據證人即
    同車乘客黃怡宜證述屬實。又被告駕駛車輛撞擊林陳素鑾、
    乙○○及丙○○，使林陳素鑾受有車禍頭皮裂傷20公分、腹
    內出血、小腸破裂、休克、腦部挫傷、右肩脫位、右脛骨上
    3分之1骨折、右踝及左踝關節骨折、左蹠骨骨折等傷害；乙○○亦受有右手及右腳紅腫之傷害；丙○○則受有背部擦傷
    及撕裂傷、左手臂、左大腿、左腳跟右小腿擦傷等傷害乙節
    ，亦據其等陳明在卷，並有財團法人恩主公醫院甲種診斷證
    明書、東元綜合醫院診斷證明書各1紙、行政院衛生署苗栗
    醫院診斷證明書2紙在卷可稽。此外，並有道路交通事故調
    查報告表、事故現場圖、酒精濃度測試值、丙○○於偵查中
    所繪製之現場圖各1張及照片原本6幀、影本9張等附卷足憑
    。足認被告駕駛車輛肇事致人受傷後，並未立即停車查看，
    而係駛離約50公尺後，始返回現場之事實，應堪認定。而證
    人黃怡宜於偵查中證稱：「車速很快撞到人，之後丁○○又
    把方向盤右打，撞到鹽酥雞的攤販車，我幫他把排檔打到P
    檔，當時有稍微停下來」、「我有把排檔往前推兩格‧‧那
    是自排車」等語（見92年度偵字第3407 號卷第20頁），證
    人丙○○於偵查中亦證稱：「（你被撞後，他『指被告』有
    無停下？）他先停一下後退一點又往前開。」、「（如何確
    定他倒車？）我躺在他車輪前面，他如不倒車會把我壓過去
    。」等語（見93年度偵續字第2號卷第22頁背面）。被告於
    原審審理時供稱該車之手煞車及排檔均無故障等語（見原審
    卷第92頁），可見被告所駕汽車，當時確有短暫停止之情形
    。則被告在停車當時竟未立即下車察看，為必要之救護措施
    ，反推動排檔桿，將車輛駛向另一側道路，足認被告當時有
    逃離現場之犯意甚明。
三、按刑法第185條之4之駕駛動力交通工具肇事致人死傷而逃逸
    罪，只要駕駛動力交通工具之人，於駕車肇事致人死傷後，
    有逃逸之行為，即可成立，至於逃逸之距離遠近、事後是否
    為人追及、發現，均與犯罪之成立，不生影響。被告於肇事
    逃逸後，雖於極短之時間及距離內，即行調頭折返現場，仍
    難辭其肇事逃逸之刑責。綜上所述，本件事證明確，被告犯
    行堪予認定。
四、核被告所為，係犯刑法第185條之4之駕駛動力交通工具肇事
    ，致人受傷而逃逸罪。又刑法第62條所謂未發覺之罪，凡有
    搜查權之官吏，不知有犯罪之事實，或雖知有犯罪事實，而
    不知犯罪人為何人者，均屬之，此乃因該條之立法本旨自首
    減刑，係為獎勵犯罪者悔過投誠，而一方為免搜查逮捕株連
    疑似累及無辜之故（最高法院20年上字第1721號、26年渝上
    字第1839號判例意旨可資參照）。本件被告肇事逃逸後，於
    警員前往現場調查處理前，即返回現場，當場向員警自首已
    駛離現場一段距離才返回，承認為肇事人而願接受裁判，業
    據被告供明在卷，並有被告之警詢筆錄在卷可稽。且本件肇
    事車輛並非被告所有，有舉發違反道路交通管理事件通知單
    1紙可考，當時車上非僅被告1人，則本案在被告出面陳述係
    肇事者之前，員警事實上尚無法依肇事車輛登記車主資料查
    明係被告肇事逃逸。故在被告坦承上情之前，員警無從知悉
    孰為駕駛人，此與被告於本件車禍發生後，員警僅就所調查
    關於被告過失傷害及酒後駕車部分移送處理，檢察官亦僅就
    上開二罪偵查起訴，告訴人於92年8月28日具狀提出告訴後
    ，檢察官始查悉被告肇事逃逸犯行乙節相符，足見被告於有
    偵查權限之人未發現犯罪之前，即主動向警察自首肇事逃逸
    之事實，並接受裁判，應依刑法第62條前段減輕其刑。原審
    以被告罪證明確，予以論罪科刑，固非無見。然查被告係因
    肇事後，緊張之下，一時情急而致犯罪，逃離之後隨即折返
    現場，並向警自首係肇事之人。事後已與告訴人林陳素鑾達
    成和解，賠償新台幣五百零八萬八千七百三十四元，有協議
    書、華南銀行本行支票影本附卷可稽。而被告之父患有精神
    病、被告之兄患有精神官能症，分別有身心障礙手冊、行政
    院衛生署苗栗醫院診斷證明書附卷足憑，被告之家人有賴其
    撫養。且被告因本件肇事所涉及之酒醉駕車、過失傷害致重
    傷部分，已經判刑執行完畢，有如上述。本院認為就本案而
    言，被告所受之教訓，已足生警惕之效，自應給予從輕量刑
    之機會，原判決量處有期徒刑八月，尚屬過重。被告上訴請
    求從輕量刑，為有理由，應將原判決予以撤銷改判。爰審酌
    上情及被告已坦承犯行，態度尚佳，告訴人已表示不願追訴
    等一切情狀，量處如主文第二項所示之刑，並諭知易科罰金
    之折算標準。
據上論結，應依刑事訴訟法第369條第1項前段、第364條、第299
條第1項前段，刑法第185條之4、第62條前段、第41條第1項前段
，罰金罰鍰提高標準條例第2條，判決如主文。
本案經檢察官甲○○到庭執行職務。
中　　華　　民　　國　　94　　年　　9 　　月　　29　　日
               刑事第五庭  審判長法　官　袁　從　楨
                                 法　官　姚　勳　昌
                                 法　官　郭　同　奇
上列正本證明與原本無異。
如不服本判決應於收受送達後十日內向本院提出上訴書狀，其未
敘述上訴之理由者並得於提起上訴後十日內向本院補提理由書（
均須按他造當事人之人數附繕本）。
                                書記官　陳　玫　伶
中　　華　　民　　國　　94　　年　　10　　月　　3 　　日
附錄論罪科刑之法條
中華民國刑法第185條之4
駕駛動力交通工具肇事，致人死傷而逃逸者，處6月以上5年以下
有期徒刑。
　　　　　　　　　　　　　　　　　　　　　　　　　　　Ａ
